【裁判字號】    92,抗,275
【裁判日期】    920430
【裁判案由】    詐欺
【裁判全文】
臺灣高等法院刑事裁定                              九十二年度抗字第二七五號
    抗  告  人
    即 自訴 人  乙○○
    被      告  甲○○○
右列抗告人因詐欺案件，不服臺灣板橋地方法院中華民國九十二年四月二十三日裁定
（九十二年度自字第八六號），提起抗告，本院裁定如左：
    主  文
抗告駁回。
    理  由
一、按法院或受命法官於自訴案件第一次審判期日前訊問及調查結果，如認為案件有
    刑事訴訟法第二百五十二條至第二百五十四條之情形者，得以裁定駁回其自訴，
    刑事訴訟法第三百二十六條第三項定有明文。
二、本件自訴意旨略以：被告甲○○○於民國（下同）八十九年五、六月間經常至自
    訴人乙○○住處（位於臺北縣板橋市○○街三十六巷十三號）聊天，被告甲○○
    ○來去自如，身體並無異狀，緣於八十九年六月初被告甲○○○至自訴人住處突
    然提及伊所居住房屋（土地坐落臺北縣板橋市○○○段第一崁小段第一○二之一
    四一地號，其上建物門牌號碼臺北縣板橋市○○街二巷二十之三號）均未貸款，
    是否可向自訴人辦理抵押借款新臺幣（下同）一百五十萬，嗣經被告甲○○○提
    出所有權狀經專業代書黃全旺查證後，同意借予一百五十萬元。八十九年六月十
    四日早上十時多，被告甲○○○先至自訴人住處，之後再帶王輔臻夫妻來做保證
    人，委由代書黃全旺寫抵押權設定書，被告甲○○○原欲借一百五十萬元，嗣其
    要求多借二十萬元，同日被告甲○○○亦親自簽發本票（面額：一百七十萬元）
    ，且代書黃全旺亦當場將文件內容詳細唸予被告甲○○○及保證人聽而渠等均無
    異議。八十九年六月十六日代書黃全旺連絡已辦竣抵押權設定登記，代書黃全旺
    即帶相關證件至自訴人住處，而由自訴人簽發面額一百六十萬元，受款人為被告
    甲○○○之支票一張，交由代書黃全旺於合約書上註記支票號碼後，連同現金一
    萬八千四百元由代書黃全旺當面交予被告甲○○○親收；詎被告甲○○○支付三
    個月利息後即不再付利息亦不還本金，「且事後聽信他人之言，佯稱其係文盲、
    視力及身體狀況不佳，謊稱伊未向自訴人借款」，自訴人不得已乃聲請拍賣抵押
    物且經拍定，惟被告甲○○○竟聲請假扣押，因認被告甲○○○涉犯刑法第三百
    三十九條之詐欺罪嫌云云。
三、按刑法第三百三十九條之詐欺取財（得利）罪之成立，須以行為人出於意圖為自
    己或第三人不法之利益，施用詐術使人陷於錯誤而取得財物（利益）為成立要件
    ，故如行為人並無不法意圖，或其所用之方法不能認為係詐術，即與構成要件不
    符而不成立該罪。
四、經查：
（一）被告甲○○○於原審雖未到庭，惟依其於原審法院九十二年度易字第七○號刑
      事案件審理中所稱：伊因欠王輔臻十餘萬元，王輔臻要以其印章為抵押權設定
      登記，簽名係代書牽其手為之，伊不知文件內容（見原審法院九十二年度易字
      第七○號刑事卷之九十二年二月十三日訊問筆錄），是自訴人指稱被告甲○○
      ○事後否認曾由伊向自訴人借款一節固堪認定。
（二）自訴人於原審陳稱：「被告借錢後不承認，我自訴被告詐欺。『被告跟我借錢
      時沒有詐欺我』，而且他有拿土地來抵押，我要自訴被告是因『被告事後都不
      承認』。」、「（你自訴被告向你借錢時就已騙你？）『是沒有騙』，但三個
      月以後我要跟被告收利息，她說晚幾天再給我，可是沒幾天我就收到被告告我
      的傳票。」（見原審九十二年三月二十一日訊問筆錄）、「（被告借錢時有無
      騙妳？）如果她騙我我絕不會借錢給被告。而且拍賣二百六十五萬，我自訴被
      告是『因她事後說她沒有跟我借錢。』」（見原審九十二年三月二十五日訊問
      筆錄），由自訴人之上開陳述，顯然自訴人係因被告甲○○○以設定房地抵押
      權（房地價值高於借款金額）向自訴人借錢，但事後不承認該事而自訴被告甲
      ○○○涉犯詐欺罪行，實難認被告甲○○○於借款之時有何詐術之實施而使自
      訴人陷於錯誤情事；揆諸前開關於詐欺罪構成要件之說明，自不得以該罪名相
      繩；至於被告甲○○○事後否認該借款債務，不論是否有理，要均屬民事糾葛
      ，尚與詐欺或其他刑事罪名無涉。
（三）從而，自訴人雖認被告甲○○○涉犯前開罪行，然被告甲○○○之犯罪嫌疑不
      足業如前述，即有刑事訴訟法第二百五十二第十款之情形，原審裁定駁回自訴
      ，於法並無不合。抗告意旨仍認被告涉有詐欺犯行，並無理由，應予駁回。至
      抗告意旨另以：自訴人將抵押物執行拍賣經台灣板橋地方法院民事執行處九十
      一年度民執正字第二九○八號執行，自訴人應得之本金及利息據分配表標示可
      分配到新台幣貳佰零陸萬肆仟柒佰伍拾元正可領取，但被告甲○○○以九十一
      年度民執全速字第四三六五號案對上開款項執行假扣押，造成自訴人嚴重之損
      害，以上行為實已犯刑法第三百五十六條「損害債權罪」，抗告人依法提出自
      訴要求公道而遭裁定駁回云云，經查，有關被告涉嫌損害債權部分，揆諸自訴
      狀所載，似未就此提起自訴，且原裁定並未加以論斷，抗告意旨就此部分提出
      抗告，尚非合法，併此敘明。
五、據上論斷，應依刑事訴訟法第四百十二條，裁定如主文。
中      華      民      國    九十二    年      四      月     三十     日
                              臺灣高等法院刑事第十二庭
                                  審判長法  官  劉  景  星
                                        法  官  陳  博  志
                                        法  官  沈  宜  生
右正本證明與原本無異。
不得再抗告。
                                        書記官  魏  淑  娟
中      華      民      國    九十二    年      五      月      五      日


司法院資訊處製作；財團法人民間司法改革基金會備份。
